【裁判字號】    99,聲,4139
【裁判日期】    990831
【裁判案由】    聲明異議
【裁判全文】
臺灣板橋地方法院刑事裁定              99年度聲字第4139號
聲明異議人
即受 刑 人  甲○○
上列聲明異議人因違反商業會計法案件，以臺灣板橋地方法院檢
察署檢察官99年度執字第10038 號執行指揮為不當，向本院聲明
異議，本院裁定如下：
    主  文
異議駁回。
    理  由
一、聲明異議意旨如聲明異議狀所載（詳如附件）。
二、按受刑人或其法定代理人或配偶以檢察官執行之指揮為不當
    者，得向諭知該裁判之法院聲明異議，刑事訴訟法第四百八
    十四條定有明文。另按犯最重本刑五年以下有期徒刑以下之
    刑之罪，而受六個月以下有期徒刑或拘役之宣告，因身體、
    教育、職業或家庭之關係或其他正當事由，執行顯有困難者
    ，得以銀元一元以上銀元三元以下折算一日，易科罰金，此
    為修正前刑法第四十一條第一項所明定。至是否准予易科罰
    金之執行，由檢察官於指揮執行時，依（修正前）刑法第四
    十一條第一項規定，審酌受刑人具體情況定之，法院無庸就
    執行有無困難，及應否易科預為具體之認定，最高法院九十
    四年台上字第二五九五號判決意旨可資參照。準此，有期徒
    刑或拘役得易科罰金之案件，法院所諭知者，僅易科罰金折
    算之標準，而有關宣告有期徒刑、拘役應否准許易科罰金執
    行之換刑處分，依刑事訴訟法第四百五十七條規定，由為裁
    判法院之檢察官指揮之。是以，檢察官是否准予易科罰金，
    除應考量受刑人之身體、教育、職業或家庭關係或其他正當
    事由，執行顯有困難外，尚須考量是否難收矯正之效及難以
    維持法秩序等因素，且所謂「難收矯正之效」及「難以維持
    法秩序」等，均屬不確定法律概念，此乃係立法者賦予執行
    者能依具體個案，考量犯罪特性與情節及受刑人個人之特殊
    事由，據以審酌應否准予易科罰金，非謂僅因犯罪情節輕微
    ，而應一概予以准許。執此，修正前刑法第四十一條第一項
    但書所列之不准易科罰金之事項，固屬檢察官之裁量或判斷
    餘地，惟刑事訴訟法四百八十四條仍賦予法院有審查檢察官
    上述裁量或判斷餘地之權，且參酌該條使用「不當」之文字
    ，以及大法官會議釋字第二百四十五號解釋意旨，法院除得
    為「合法性」之審查外，尚得為「適當性」之審查，但為免
    侵越檢察官之裁量權或判斷餘地，除有裁量逾越、濫用之違
    法裁量，或顯與事件無關之考量，或有違比例原則等裁量或
    判斷不當情事，法院應介入審查外，仍應儘量尊重檢察官裁
    量權之行使。
三、經查：
  (一)、受刑人甲○○因違反商業會計法案件，經本院以九十七年
      度重訴更字第一號判決判處有期徒一年，減為有期徒刑六
      月，如易科罰金，以銀元三百元即新臺幣九百元折算一日
      確定，此有上開刑事判決書電腦列印頁及臺灣高等法院被
      告前案紀錄表各一份在卷可考。又指揮執行受刑人刑罰之
      臺灣板橋地方法院檢察署檢察官認受刑人為公司之實際負
      責人，明知不實事項，虛偽開立鉅額進項發票，嚴重危害
      公司營運及主管機關對會計及稅務管理之正確性，紊亂經
      濟秩序甚鉅，顯不執行難收矯正之效，且以此種方式犯罪
      ，即難查緝，獲利甚豐，如使受刑人得以易科罰金，難以
      維持法秩序，乃於民國九十九年八月十二日以九十九年度
      執字第一○○三八號命令駁回受刑人易科罰金之聲請，此
      亦有該署檢察官上開命令影本一紙附卷可稽。
  (二)、受刑人自八十七年德穎多媒體股份有限公司（下稱「德穎
      公司」）設立登記時起即為該公司之負責人；並於八十七
      年間，因違反公司法案件，經本院以九十一年度訴字第一
      ○二號判決判處有期徒刑四月，如易科罰金以銀元三百元
      折算一日，緩刑三年確定等情，亦有前開判決電腦列印頁
      及臺灣高等法院被告前案紀錄表各一份附卷可查。被告經
      前開偵審程序，自當更加謹慎處理其所經營之德穎公司事
      務。惟被告猶與康麗花及李國剛等人共同基於填製不實會
      計憑證之概括犯意聯絡，而連續將不實之進、銷貨事項填
      載於作為會計憑證之統一發票上，而自九十年起至九十二
      年十二月止，德穎公司共虛列進項發票金額達新臺幣（下
      同）144,695,289 元，虛列銷項發票金額達155, 786,061
      元而為本件犯行，亦顯見受刑人未生悔過之心，視法令規
      律為無物。從而，執行檢察官因認本案受刑人所處之有期
      徒刑，如准予易科罰金，非但難收矯正之效，且難以維持
      法秩序，因此駁回受刑人易科罰金之聲請，核無不當。
  (三)、至受刑人以其家庭狀況，尚需負擔家計及教養小孩為由，
      認不宜入監執行云云。然被告於聲明異議狀自陳其有三個
      小孩，最小兒子已自高中畢業等情，此有聲明人提出聲明
      異議狀在卷可佐，是其家屬間應有相互照料日常生活之能
      力，殆無疑問。又受刑人入監執行有期徒刑六月，屬短期
      自由刑，如准予易科罰金，縱以剩餘刑期約有期徒刑五個
      月計算，易科罰金之金額猶高達十三萬五千元，受刑人既
      有繳納該易科罰金金額之資力，自可於服刑期間內，利用
      該筆款項支付其子等人之日常生活所需；況且受刑人之親
      人若符合社會救助申請條件，亦可由相關主管機構介入安
      置與扶助，無須受刑人親力為之，此亦無礙於執行檢察官
      對是否「因不執行所宣告之刑，難收矯正之效，或難以維
      持法秩序」之認定，自不得執之而謂執行檢察官指揮將受
      刑人發監執行有何違法或不當，併此敘明。
四、綜上所述，受刑人既有前述倘不執行所宣告之刑，則難收矯
    正之效及難以維持法秩序之情形，且無執行顯有困難之情形
    ，揆諸前揭說明，臺灣板橋地方法院檢察署檢察官所為駁回
    聲請人易科罰金之聲請，即無不當。聲明人以檢察官執行指
    揮之命令不當，聲明異議，為無理由，應予駁回。
據上論斷，應依刑事訴訟法第四百八十六條，裁定如主文。
中    華    民    國    99    年    8     月    31    日
                  刑事第十庭    法  官  李幼妃
以上正本證明與原本無異
如不服本裁定應於送達後5日內向本院提出抗告狀
                                書記官  廖貞音
中    華    民    國    99    年    8     月    31    日

司法院資訊處製作；財團法人民間司法改革基金會備份。
